臺灣臺中地方法院民事裁定　94年度聲字第2228號
聲　請　人　辛○○
　　　　　　午○○
　　　　　　丙○○
　　　　　　丑○○
　　　　　　己○○
　　　　　　　　　　　號
　　　　　　庚○○
　　　　　　乙○○
　　　　　　巳○○○
　　　　　　辰○○
　　　　　　甲○○
　　　　　　寅○○
　　　　　　申○○
　　　　　　　　　　　號
　　　　　　壬○○
　　　　　　丁○○
　　　　　　癸○○
　　　　　　　　　　　號
　　　　　　子○○
　　　　　　　　　　　號
　　　　　　戊○○
　　　　　　未○○
共　　 同
送達代收人　沈鈺銘　　律師
相　對　人　卯○○
右異議人因不服本院94年度存字第3548-3553號、第0000-0000號
、第0000-0000號 清償提存事件，提出異議，本院裁定如左：
　　主　　　　文
異議駁回。
異議程序費用由聲請人負擔。
　　理　　　　由
一、異議意旨略以：緣坐落台中縣大里市○○段41地號土地為共
    有人前人遺留，部分共有人不願出賣，部分共有人罔顧他共
    有人之權利，將系爭土地出賣予相對人，並對部分年邁共有
    人以不實之誘導及於同意書上代為簽名等，企圖強行辦理土
    地移轉登記，過程中，又未依土地法之規定事先通知及催告
    他共有領款即非法辦理本件提存，本件提存有以下錯誤及違
    法之處：(一)依土地法第34條之1執行要點第9條規定辦理提存
    之方式應以共有人為提存人，鈞院94年度存字第3548-3553
    號、第0000-0000號（應為第0000-0000號、第0000-0000號
    之誤）清償提存事件之提存人為卯○○，並非系爭土地之共
    有人，自非提存權人。(二)本件提存原因記載為：「經於94年
    9月9日以郵局存證信函通知5日內具領，因受取人受領遲延
    ，依法提存。」惟該存證信函並非相對人所為，且存證信函
    內並未提及受通知人得領受之價金數額及催告受領人幾日內
    前往領，亦無領取處所之載明，受取人自無受領遲延之情形
    。(三)提存通知書上所載提存人卯○○之住址與其身分證件上
    之住址不符，提存所未予核對提存人之住址所在。(四)94年度
    存字第3565號提存通知書，提存物受取人原「己○○」後改
    為「戊○○」，惟住址仍為己○○之住址，與戊○○之住址
    不符。(五)本件系爭土地部分共有人與相對人訂立買賣契約後
    ，由共有人之一陳聿修於事後通知部分其他共有人，與土地
    法第34條立第2項及執行要點第7條規定之方式不符，且共有
    人陳聿修所發存證信函未就其簽訂買賣契約之狀況及其他共
    有人之姓名、住址予以載列，經異議人之一辛○○發函表示
    後，陳聿修再次發函，雖表明共有人姓名，惟共有人之住址
    、聯絡方式均無亦與上開規定不符，其通知不合法。(六)提存
    通知書所載之提存日期為94年9月30日有誤，本件提存係於
    94年10月3日辦理，經異議饒提出異議後，鈞院提存所雖於
    內部存查之提存書逕由代理人蓋章更正為94年10月3日，惟
    就異議人受領之提存通知書仍載為94年9月30日，致提存通
    知書與提存書之記載不符等語。
二、按債權人受領遲延，或不能確知孰為債權人而難為給付者，
    清償人得將其給付物，為債權人提存之，民法第326條定有
    明文。又清償提存，關於提存原因之證明文件，毋庸附具，
    提存法施行細則第20條第5款後段亦有明文。依上開規定，
    提存所就清償提存僅能做程序上之審查，就實體事項並無調
    查、認定之權。經調閱本院94年度存字第3548-3553號、第0
    000-0000號、匢0000-0000號提存書，本件據提存人於提存
    書提存原因及事實欄所載，其為提存之原因略為：「1.提存
    人依據土地法第34之1條規定處分台中縣大里市○○段41地
    號共有土地，受取人持分…。2.應給付之價金經於94年9月
    9日以郵局存證信函通知5日內具領，因受取人受領延遲，依
    法提存。」等語。按依本件清償提存相對人敘明之原因，乃
    屬合於民法第326條清償提存之要件，是於提存人所為提存
    具備提存法施行細則第3條所定之形式要件時，提存所即應
    准於提存，並無審查實體事項之權。
三、本件異議人提出之異議事由(一)、(二)、(五)，即提存人是否適格
    、受取人有無受領遲延及其提存是否發生清償效力等項，均
    係就實體事項而為爭執，尚非提存所所得審認之事項，應由
    異議人另依訴訟程序確認之。至於異議事由(三)、(四)、(六)等項
    ，縱有錯誤，亦屬「誤寫、誤算或其他類此之顯然錯誤」之
    情形，依非訟事件法第36條第3項準用民事訴訟法第232條之
    規定，應由本院提存所依聲請或依職權更正。綜上，本件異
    議人之異議均無理由，應予駁回。
三、依提存法第20條第1項、非訟事件法第21條第1項，裁定如主
    文。
中　　華　　民　　國　　94　　年　　12　　月　　30　　日
                  民事第三庭    法  官　陳文爵
正本係照原本作成。
如不服本裁定應於送達後10日內向本院提出抗告狀，並繳納抗告
費新臺幣1000元。
中　　華　　民　　國　　94　　年　　12　　月　　30　　日
                                書記官　王美珍
